【裁判字號】    89,易,1410
【裁判日期】    900703
【裁判案由】    妨害公務
【裁判全文】
臺灣臺北地方法院刑事判決                        八十九年度易字第一四一號
    公  訴  人  臺灣臺北地方法院檢察署檢察官
    被      告  甲○○
    選任辯護人  任兵
右列被告因妨害公務案件，經檢察官提起公訴（八十八年度偵字第二一五四五號），
本院判決如左：
    主  文
甲○○對於公務員依法執行職務時，施強暴，累犯，科罰金佰元，如易服勞役，以
佰元折算壹日，並於刑之執行完畢或赦免後，令入相當處所施以監護壹年。
    事  實
一、甲○○有被害、關係意念之思考妄想障礙干擾，且因邊緣性智能不足，故整體判
    斷力明顯下降，衝動控制能力差，面對壓力處置能力不佳，偶有幻聽、幻視並懷
    疑警察陷害之情形，受精神症狀干擾，後於民國八十八年九月十六日因情緒不穩
    ，有破壞行為之傾向，經三軍總醫院診治判斷為慢性精神分裂病、安非他命精神
    病，領有精神中度殘障手冊，係精神耗弱之人。又於八十六年間因妨害公務案件
    ，經本院八十六年度易字第五三三九號判處有期徒刑三月，再經台灣高等法院八
    十六年度上易字第七九七七號駁回上訴確定，於八十七年三月四日易科罰金執行
    完畢，猶不知悔改，於八十八年九月十七日凌晨四時四十分許，因未戴安全帽騎
    乘機車，在台北市○○○路○段、景福街口，遇台北市政府交通大隊文山第二分
    隊警員包聖慶一人執行交通巡邏勤務，詎不顧包聖慶之路旁停車警燈示意，加速
    離去，直至台北縣新店市○○街十七巷內，包聖慶追至並請求出示證件，甲○○
    仍不予理會，不顧員警對空鳴槍警告，竟進而出強暴之手段，與警員包聖慶發生
    拉扯、扭打（幸未成傷），又再度逃逸，至台北縣新店市○○路○段十五號前，
    二人又再度發生推拉，甲○○二度逃跑。嗣甲○○跑至台北縣新店市○○路上，
    攔截計程車時，經包聖慶趕至，朝其小腿開槍，方予制服。
二、案經臺北市政府警察局大安分局報請臺灣臺北地方法院檢察署檢察官偵查起訴。
    理  由
一、被告甲○○於偵查中及本院審理時，雖偶有答非所問之情況，惟其於審判過程中
    尚能對自己之出生年月日、身分證號碼及家人之姓名、案發經過詳為陳述，尚難
    認其目前已達心神喪失之階段，本院因認無停止審判之事由，合先敘明。
二、訊據被告甲○○，就於前揭時地遭遇制服員警包聖慶，而二人一路由台北市○○
    ○路○段追逐至台北縣新店市○○路，至包聖慶對空鳴槍、開槍制服等情固坦認
    無訛，惟仍矢口否認有何妨害公務犯行，辯稱：案發當日係要與姊姊會合住院治
    療精神疾病，並不知員警有示意路邊停車，方會一路直駛，不然員警怎會無法追
    至？其後於警員欲行逮捕，伊自認並無犯錯，故甩動雙手掙扎，並非出手拉扯，
    員警是故意在找麻煩，況且警察巡邏應有二以上之人一同，包聖慶一人不可能在
    執行勤務，伊當日小腿重彈才是受害人云云。經查，前揭時地被告未戴安全帽，
    不理會制服值勤員警包聖慶手勢、鳴笛、對空鳴槍停車之示意，一路與員警包聖
    慶發生追逐，並與員警發生拉扯、推拉，甚至員警對空鳴槍後，仍再行逃逸，直
    至小腿中彈方行停止等事實，除拉扯部分外已經被告坦認：當時警車拉警報，伊
    不予理會，並闖紅燈離去，並因員警抓住其衣領，就掙脫警察之制服等語明確，
    另據證人即台北市政府警察局文山第二分局警員包聖慶指訴綦詳，核與現場目擊
    證人乙○○○證述：「‧‧‧‧兩個人距離很近，警察一直退，退到有燈光的地
    方，喊報警，警察拉他的衣服，他就把衣服脫掉給警察跑掉」、「‧‧‧‧警察
    要求機車駕駛人拿證件，可是機車駕駛人不理會警察又很兇，而且雙手一撥動警
    察，警察也抓他的衣服，捉不住‧‧‧‧」（見本院八十九年七月二十四日筆錄
    、偵查卷第九頁以下）證述相符，是被告甲○○當時對於制服員警施強暴手段之
    事實，堪以認定。又證人包聖慶為台北市政府交通大隊文山第二分隊員警，為公
    務員，且案發當時身著制服、開用警車，並表明現正執行交通事故巡邏勤務事項
    ，為查緝被告甲○○騎乘機車未戴安全帽、闖紅燈等違反交通規則，是為依法執
    行公務之事實，業經證人乙○○○、證人包聖慶證述明確，故被告甲○○辯稱：
    一人無法執行勤務云云，顯不足採。此外並有證人包聖慶八十九年九月十七日之
    報告書在卷可佐，故本件事證明確，被告犯行洵堪認定，應予依法論科。
三、核被告甲○○對員警包聖慶依法執行職務時當場施以強暴推扯行為，係犯刑法第
    一百三十五條第一項之妨害公務罪。又查被告甲○○於八十六年間曾因妨害公務
    罪，經本院八十六年度易字第五三三九號判處有期徒刑三月，再經台灣高等法院
    八十六年度上易字第七九七七號駁回上訴確定，於八十七年三月四日易科罰金執
    行完畢，有臺灣高等法院檢察署刑案紀錄簡覆表附卷可按，其未滿五年，再犯本
    件有期徒刑以上之罪，為累犯，應依刑法第四十七條法加重其刑。再被告甲○○
    自八十三年起有吸食安非他命習慣，而陸續出現易怒、自覺偉大、情緒不穩定、
    激躁不安、攻擊傾向，又出現幻視、幻聽干擾，有被控制、被害妄想，自覺警察
    不斷陷害直八十六年間，因前揭案件與警察發生衝突判刑，經長庚醫院診斷為疑
    似器質性精神病，後因未定期接受門診，服藥順從性不佳，持續受精神症狀干擾
    ，案發前二日尚因擔任監工自覺不受尊重，至董事長家中理論，有破壞行為，至
    八十八年九月十六日，雖其身體、神經學檢查並無異常發現，但其經魏氏成人智
    力測驗，整體智能為六十九分、操作智能七十分，屬輕度智能不足，認知功能雖
    完整但遲鈍，而被告精神雖意識清楚、言語清晰但貧乏，態度疏離、防衛心強，
    思考有鬆弛現象，有被害、關係妄想，為發病多年之安非他命精神病及精神分裂
    症患者，故其與警員間發生本件衝突時，雖情緒並無特別憂鬱或高亢之情形，但
    已受被害、關係意念等思考障礙之干擾，且有邊緣性智能不足之影響，其整體判
    斷能力明顯下降，衝動控制亦差，無法處置壓力，精神狀態已達精神耗弱之程度
    ，然因被告於鑑定時之表述，其案發期間意識清楚，定向力完整，並否認有幻覺
    症狀之干擾，又無解離、吸食安非他命、飲酒之具體證據，尚未達心神喪失之程
    度等情，業據本院囑託三軍總醫院鑑定在案，此有該院八十九年十一月二十三日
    善利字第一五二八三號函及附件精神鑑定報告書附卷可參；另被告甲○○因安
    非他命精神病，有激躁不安、多疑、被害妄想、攻擊傾向，於案發後，隨即於八
    十八年九月二十日安排進入三軍總醫院治療至同年十月二十一日，於本院審理期
    間，復經台北市立療養院於八十九年四月十日診斷安排住院，直至八十九年四月
    二十五日等情，又有台北市立療養院八十九年八月四日北市療成字第八九六○六
    四九七○○號函及附件病歷在卷可稽，故被告甲○○於案發時確屬精神耗弱，足
    影響是非判斷、事實認定，爰依刑法第十九條第二項規定，減輕其刑。本院爰審
    酌被告犯罪之動機、目的、手段、所生危害與犯罪後之態度，且因本件犯罪其小
    腿業已中彈骨折等一切情狀，量處如主文所示之刑，並諭知易服勞役之折算標準
    。又本院斟酌被告之精神狀態，且參考鑑定機關三軍總醫院就被告甲○○有接受
    專業、規則、長期治療之必要，以期減少病情復發之可能性，並減緩進一步之衰
    退、心智功能之障礙，增加功能，為求其能接受妥適之治療與監護，避免再度造
    成本人、家人與社會之危險、傷害之建議，爰併宣告於刑之執行完畢後令入相當
    處所，施以監護一年，以資兼顧。
據上論斷，應依刑事訴訟法第二百九十九條第一項前段，刑法第一百三十五條第一項
、第十九條第二項、第八十七條第二項、第三項、第四十二條第二項、第四十七條，
，罰金罰鍰提高標準條例第一條前段、第二條，判決如主文。
本案經檢察官丙○○到庭執行職務
中      華      民      國    九十      年      七      月      三      日
                                      臺灣臺北地方法院刑事第三庭
                                          法  官  郭惠玲
右正本證明與原本無異。
如不服本判決，應於判決送達後十日內，向本院提出上訴狀。
                                          書記官  劉芸珊
中      華      民      國    九十      年      七      月      九      日
附錄本案論罪科刑法條全文：
刑法第一百三十五條  妨害公務執行及職務強制罪
對於公務員依法執行職務時，施強暴脅迫者，處三年以下有期徒刑、拘役或三百元以
下罰金。
意圖使公務員執行一定之職務或妨害其依法執行一定之職務或使公務員辭職，而施強
暴脅迫者，亦同。
犯前二項之罪，因而致公務員於死者，處無期徒刑或七年以上有期徒刑。致重傷者，
處三年以上、十年以下有期徒刑。


司法院資訊處製作；財團法人民間司法改革基金會備份。
